【裁判字號】    98,法,17
【裁判日期】    980630
【裁判案由】    聲請變更捐助暨組織章程
【裁判全文】
臺灣板橋地方法院民事裁定                98年度法字第17號
聲  請  人  財團法人臺灣省臺北縣中華道教普天宮
法定代理人  甲○○
上列聲請人聲請變更財團法人捐助及組織章程，本院裁定如下：
    主  文
聲請駁回。
聲請程序費用由聲請人負擔。
    理  由
一、本件聲請意旨略以：聲請人為健全組織、發揮功能，故於民
    國98年3 月22日召開董監事聯席會議，討論表決增設董事及
    修改章程事宜，經董監事3 分之2 以上人員出席，決議一致
    同意修改章程增設董事人數，是請求於聲請人捐助及組織章
    程第6 條規定就董事人數11至15人修改為15至21人，而聲請
    裁定變更等語，並提出財團法人臺灣省臺北縣中華道教普天
    宮捐助及組織章程、第3 屆第10次董監事聯席會議紀錄暨簽
    到簿、修改前後對照表等件為證。
二、按民法第62條規定：「財團之組織及其管理方法，由捐助人
    以捐助章程或遺囑定之。捐助章程或遺囑所定之組織不完全
    ，或重要之管理方法不具備者，法院得因主管機關、檢察官
    或利害關係人之聲請，為必要之處分」，是依該條規定聲請
    法院就捐助章程為必要之處分者，以財團之組織不完全或重
    要之管理方法不具備為要件。經查，本件聲請人於98年3 月
    22 日 召開第3 屆第10次董監事聯席會會議，並經全體出席
    董監事同意決議修改章程如聲請狀附件修改前後對照表所示
    ，惟依首揭民法規定，財團法人為「他律法人」，其捐助章
    程之修正，「不得」由董事會或董監事聯席會議逕行為之，
    應由上開規定所示之人聲請法院為必要之處分，是聲請人之
    「董事會」先行「決議」變更組織章程後檢附如聲請狀附件
    所示之「修改前後對照表」聲請法院裁定准其變更，其提出
    本件聲請於法已有未合。再依民法第62條規定聲請法院就捐
    助章程為必要之處分者，以財團之組織不完全或重要之管理
    方法不具備為要件，然依聲請狀之內容，僅泛稱聲請人係為
    健全組織、發揮功能而修改章程增設董事人數等語，並未主
    張暨說明何以現行章程有何組織不完全或重要之管理方法不
    具備之情形，且核如聲請狀附件所示之修正內容，亦不具備
    前開現行章程有組織不完全或重要之管理方法不具備之要件
    ，是難認其聲請為合法。
三、綜上所述，本件聲請變更捐助暨組織章程，為不合法，應予
    駁回。
四、依非訟事件法第21條第1 項前段，裁定如主文。
中    華    民    國    98    年    6     月    30    日
                  民事第三庭    法  官  邱靜琪
以上正本係照原本作成
如對本裁定抗告，須於裁定送達後10日內向本院提出抗告狀，並
應繳納抗告費新台幣1000元整。
中    華    民    國    98    年    6     月    30    日
                                書記官  鄭美莉


司法院資訊處製作；財團法人民間司法改革基金會備份。
